【裁判字號】    99,簡上,60
【裁判日期】    991014
【裁判案由】    偽造文書
【裁判全文】
臺灣苗栗地方法院刑事判決              99年度簡上字第60號
上  訴  人  臺灣苗栗地方法院檢察署檢察官
被      告  乙○○
            甲○○
前列2人共同
選任辯護人  李添興律師
上列上訴人因被告等偽造文書案件，不服本院苗栗簡庭中華民國
99 年6月30日99年度苗簡字第432 號第一審簡易判決（聲請簡易
判決處刑案號：96年度偵字第4868號) ，提起上訴，本院管轄之
第二審合議庭判決如下：
    主  文
原判決撤銷。
乙○○犯使公務員登載不實罪，處拘役伍拾日，如易科罰金，以
銀元參佰元即新臺幣玖佰元折算壹日，減為拘役貳拾伍日，如易
科罰金，以銀元參佰元即新臺幣玖佰元折算壹日。又犯使公務員
登載不實罪，處拘役伍拾日，如易科罰金，以新臺幣壹仟元折算
壹日，減為拘役貳拾伍日，如易科罰金，以新臺幣壹仟元折算壹
日。應執行拘役肆拾伍日，如易科罰金，以銀元參佰元即新臺幣
玖佰元折算壹日。
甲○○犯使公務員登載不實罪，處拘役伍拾日，如易科罰金，以
銀元參佰元即新臺幣玖佰元折算壹日，減為拘役貳拾伍日，如易
科罰金，以銀元參佰元即新臺幣玖佰元折算壹日。
    犯罪事實及理由
一、本案經本院審理結果，除於聲請簡易判決處刑書犯罪事實欄
    (1)第9 行補充記載被告乙○○第1 次出具不實聘書之時間為
    「95年3 月至7 月1 日前某日」、(2)第11行補充記載被告乙
    ○○第2 次出具不實聘書之時間為「96年4 月24日前某日」
    、(3)第15行補充記載被告甲○○出具不實聘書之時間為「95
    年3 月至7 月1 日前某日」外，認定被告乙○○、甲○○犯
    罪事實及所憑之證據、理由，均與第一審判決書所記載之事
    實、證據及理由相同，爰引用之（如附件，但不包括新舊法
    比較部分）。
二、上訴意旨略以：原審判決既量處被告2 人各拘役50日並依法
    減刑，則經減刑結果應各為拘役25日，竟均減刑為拘役30日
    ，顯有違背法令，故請將原判決撤銷，更為適當合法之判決
    等語。
三、經查：
(一)、新舊法比較部分
    被告乙○○於95年3 月至7 月1 日前某日第1 次行為後及被
    告甲○○於95年7 月1 日前某日行為後，刑法部分條文業於
    94年1 月7 日修正，94年2 月2 日公布，於95年7 月1 日施
    行，現行刑法第2 條第1 項規定：「行為後法律有變更者，
    適用行為時之法律。但行為後之法律有利於行為人者，適用
    最有利於行為人之法律。」上開規定乃與刑法第1 條罪刑法
    定主義契合，而貫徹法律禁止溯及既往原則，係規範行為後
    法律變更所生新舊法律比較適用之準據法，是刑法第2 條本
    身雖經修正，但刑法第2 條既屬適用法律之準據法，本身尚
    無比較新舊法之問題，應一律適用裁判時之現行刑法第2 條
    規定以決定適用之刑罰法律，先予辨明。又本次刑法修正之
    比較新舊法，應就罪刑有關之共犯、未遂犯、想像競合犯、
    牽連犯、連續犯、結合犯、以及累犯加重、自首減輕暨其他
    法定加減原因（如身分加減）與加減例等一切情形，綜其全
    部罪刑之結果而為比較（最高法院95年5 月23日95年度第8
    次刑事庭會議決議參照）。經查：
 1、刑法第33條第5 款有關罰金之最低數額部分，刑法分則編各
    罪所定罰金之貨幣單位原為銀元，修正前刑法第33條第5 款
    規定：「罰金：（銀元）1 元以上」，而銀元與新臺幣間之
    折算，依現行法規所定貨幣單位折算新臺幣條例規定，以銀
    元1 元折算新臺幣3 元；修正後刑法第33條第5款 則規定：
    「罰金：新臺幣1 千元以上，以百元計算之」；經比較修正
    前、後之規定，修正後刑法第33條第5 款所定罰金之最低數
    額，較之修正前提高，自以修正前刑法第33條第5 款之規定
    有利於被告2 人。
 2、關於定應執行刑部分，依修正前刑法第51條第6 款規定：「
    宣告多數拘役者，於各刑中之最長期以上，各刑合併之刑期
    以下，定其刑期；但不得逾4 個月。」修正後刑法第51條第
    6 款則規定：「宣告多數拘役者，比照前款定其刑期。但不
    得逾120 日」，經比較修正前後之規定，修正後刑法並非較
    有利於行為人，依刑法第2 條第1 項前段之規定，仍應依修
    正前刑法第51條第6 款規定，較有利於被告2 人。
 3、關於易科罰金之折算標準部分，修正前刑法第41條第1 項前
    段規定：「犯最重本刑為5 年以下有期徒刑以下之刑之罪，
    而受6 個月以下有期徒刑或拘役之宣告，因身體、教育、職
    業、家庭之關係或其他正當事由，執行顯有困難者，得以1
    元以上3 元以下折算1 日，易科罰金。」依修正前罰金罰鍰
    提高標準條例第2 條前段（現已刪除）規定：就其原定數額
    提高為100 倍折算1 日，則被告2 人行為時之易科罰金折算
    標準，應以銀元300 元折算1 日，經折算為新臺幣後，應以
    新臺幣900 元折算1 日。惟新修正刑法第41條第1 項前段則
    規定：「犯最重本刑為5 年以下有期徒刑以下之刑之罪，而
    受6 個月以下有期徒刑或拘役之宣告者，得以新臺幣1 千元
    、2 千元或3 千元折算1 日，易科罰金。」比較修正前後之
    規定，以修正前之規定較有利於被告2 人，自應適用之。
 4、綜合上述各條文修正前、後之比較，揆諸前揭最高法院刑事
    庭會議決議所揭示之罪刑綜合比較原則，依刑法第2 條第1
    項前段之規定，應整體適用被告2 人行為時即修正前刑法之
    規定。
 5、末按數罪併罰，其中部分之裁判易刑標準係依舊法諭知，另
    部分依新法諭知，合併定刑後之易刑標準，應依刑法第2 條
    之規定，擇有利於受刑人之折算標準適用之（最高法院86年
    度台非字第87號判決意旨參照）。本件被告乙○○兩次行為
    分別發生於刑法修正前後，第1 次行為，應依修正前刑法第
    41條第1 項前段規定諭知易科罰金之折算標準，第2 次行為
    ，則應依修正後刑法第41條第1 項前段規定諭知易科罰金之
    折算標準，揆諸上開最高法院判決要旨，依刑法第2 條第1
    項前段規定，比較2 次犯罪行為時修正前後之易科罰金折算
    標準，應擇有利於被告乙○○之折算標準即刑法修正前第41
    條第1 項前段之規定，適用銀元3 百元即新臺幣9 百元折算
    1 日較為有利。
(二)、原審認被告犯罪事證明確予以論科，固非無見。惟(1)按犯罪
    於中華民國96年4 月24日以前者，除本條例另有規定外，有
    期徒刑、拘役或罰金，減其刑期或金額2 分之1 ，中華民國
    九十六年罪犯減刑條例第2 條第1 項第3 款定有明文。是原
    審判決既量處被告2 人各拘役50日，且依上開條文規定減刑
    後，應各為拘役25日，卻均減為30日，尚有未洽；(2)關於刑
    法第51條第6 款之規定亦有修正，已如前述，原審漏未比較
    新舊法，尚有疏漏；(3)被告乙○○第2 次犯行係於96年間某
    日，顯係在刑法95年7 月1 日修正公布施行日期後，應逕行
    適用行為時即修正後刑法關於易科罰金之折算標準，原審判
    決仍適用修正前刑法諭知易科罰金之折算標準，亦有違誤；
    (4)原審判決應適用法條欄，刑法第216 條部分顯係誤載及修
    正前刑法第51條第6 款漏未記載。是檢察官上訴意旨認原審
    減刑結果錯誤，判決顯有違法，提起上訴，核有理由，原審
    判決既有前揭可議之處，自應依法予以撤銷改判。本院審酌
    被告2 人身為民意代表，本應為民眾表率，然因一時失慮，
    致犯本件偽造文書犯行，實有不該，惟念其2 人犯後坦承犯
    行，態度良好，及其等之犯罪動機、目的、手段、犯罪情節
    尚屬輕微、生活狀況、智識程度等一切情狀，各量處如主文
    所示之刑，併均諭知易科罰金之折算標準。末按犯罪於中華
    民國96年4 月24日以前者，除本條例另有規定外，有期徒刑
    、拘役或罰金，減其刑期或金額2 分之1 ，中華民國九十六
    年罪犯減刑條例第2 條第1 項第3 款定有明文。查被告2 人
    上開犯罪時間，均係於96年4 月24日之前，復核無同條例所
    定不予減刑之情形，茲依同條例第2 條第1 項第3 款規定，
    減其刑期2 分之1 併諭知易科罰金之算標準，暨就被告乙○
    ○部分，定其應執行之刑及諭知易科罰金之折算標準。
四、據上論斷，應依刑事訴訟法第455 條之1 第1 項、第3 項、
    第364 條、第369 條第1 項前段、第373 條、第299 條第1
    項前段，刑法第2 條第1 項前段、第214 條、修正前第41條
    第1 項前段、修正後第41條第1 項前段、修正前第51條第6
    款，中華民國96年罪犯減刑條例第2 條第1 項第3 款、第7
    條、第9 條，罰金罰鍰提高標準條例第1 條前段、修正前罰
    金罰鍰提高標準條例第2 條（98年4 月29日經總統公布廢止
    ），現行法規所定貨幣單位折算新臺幣條例第2 條。
本案經檢察官陳怡龍到庭執行職務。
中    華    民    國    99    年    10    月    14    日
                  刑事第一庭  審判長法  官  林 信 旭
                                    法  官  林 大 為
                                    法  官  林 卉 聆
以上正本證明與原本無異。
不得上訴。
                                    書記官  楊 慧 萍
中    華    民    國    99    年    10    月    14    日

司法院資訊處製作；財團法人民間司法改革基金會備份。
